【裁判字號】    97,訴,4448
【裁判日期】    971211
【裁判案由】    偽造文書等
【裁判全文】
臺灣臺中地方法院刑事判決              97年度訴字第4448號
公  訴  人  臺灣臺中地方法院檢察署檢察官
被      告  乙○○
上列被告因偽造文書等案件，經檢察官提起公訴（九十七年度偵
字第二二五四三號），被告於本院準備程序進行中，就被訴事實
為有罪之陳述，本院告知其簡式審判程序之旨，聽取當事人意見
後，裁定由受命法官獨任依簡式審判程序審理，茲判決如下：
    主    文
乙○○共同犯行使偽造特種文書罪，處有期徒刑肆月，偽造之「
丁○○」全民健康保險卡壹張沒收；又共同犯偽造公印罪，處有
期徒刑肆月，偽造之「內政部」公印壹顆、偽造「丁○○」國民
身分證上偽造之公印文壹枚及偽造之「丁○○」國民身分證壹張
均沒收；又共同犯行使偽造私文書罪，處有期徒刑柒月，偽造之
「丁○○」印章壹顆及如附表所示偽造之印文、署押均沒收；又
共同犯不正利用自動付款設備詐欺罪，處有期徒刑肆月，合作金
庫商業銀行東沙鹿分行「丁○○」名義之金融卡壹張沒收。應執
行有期徒刑壹年肆月，偽造之「丁○○」國民身分證、全民健康
保險卡各壹張、偽造之「丁○○」印章壹顆、如附表所示偽造之
印文、署押、偽造之「內政部」公印壹顆及「丁○○」國民身分
證上偽造之公印文壹枚、合作金庫商業銀行東沙鹿分行「丁○○
」名義之金融卡壹張均沒收。
    事    實
一、乙○○明知無正當理由，提供向金融機構申設之存摺帳戶等
    資料予他人使用，依一般社會生活經驗，係幫助詐欺集團用
    於詐欺取財犯罪時，隱匿或掩飾詐欺所得財物之用，並會導
    致被害人或司法警察機關追查無門，卻因積欠姓名年籍不詳
    ，綽號「阿文」之成年男子新台幣（下同）三十萬元債務，
    為減少其債務金額，聽從「阿文」之指示，竟：
  (一)基於與「阿文」共同行使偽造特許證、偽造私文書及行使偽
    造私文書之犯意聯絡，先由乙○○提供相片交由「阿文」於
    不詳之時間、地點，偽造貼有乙○○相片之「丁○○」名義
    之國民身分證（含偽造「內政部」印之公印）、全民健康保
    險卡等特許證，乙○○並偽造「丁○○」之印章一枚。
  (二)再由乙○○於民國九十七年二月一日上午某時許，持前開偽
    造身分證、健保卡、印章，前往位在臺中縣沙鹿鎮○○街二
    十六號之合作金庫商業銀行東沙鹿分行（下稱合庫東沙鹿分
    行）申請開設帳號0000000000000號之帳戶，其以「丁○○
    」名義偽填開戶申請書，並於其上偽簽「丁○○」之署名而
    偽造私文書，再將前開之偽造身分證、健保卡、開戶申請書
    、開戶作業檢核表、基本資料表行使交付予行員，辦理開戶
    手續，並領取帳戶之存摺後，再連同前開偽造證件、印章交
    付予「阿文」，供「阿文」所屬之詐欺集團利用作為向他人
    詐欺取財時轉帳之工具，致生損害於丁○○及合庫東沙鹿分
    行對於客戶存提款管理之正確性。
  (三)嗣犯罪集團取得前開帳戶之存摺後，即基於共同為自己不法
    所有之犯意聯絡，由其中一名不詳年籍成員，於九十七年二
    月二十二日上午十一時三十分許，致電丙○○，佯稱其帳戶
    遭不法集團冒用，須將存款轉入公正帳戶為由，致丙○○陷
    於錯誤，於同日中午十二時十五分許，匯款三十七萬四千元
    入乙○○以丁○○名義所開設之上開帳戶內。
  (四)乙○○於同日下午一時三十分許，另行起意，基於與「阿文
    」之共同犯意聯絡，依照「阿文」指示，前往合庫東沙鹿分
    行櫃臺，以「丁○○」之名義偽填三十萬元之取款憑條，並
    於其上蓋用「丁○○」之偽造印文而偽造私文書完成後，行
    使交付予該行行員，致該行員陷於錯誤，誤以為乙○○係丁○○本人，交付現金三十萬元。
  (五)乙○○復於同日下午一時三十分許，至位在臺中縣沙鹿鎮○○路之中國信託商業銀行之自動櫃員機，以該冒用丁○○名
    義取得之金融卡，並輸入其取得之密碼，使提款機辨識系統
    對真正持卡人之識別陷於錯誤，以此不正方式由自動付款設
    備提領現金方式分次領得現金二萬元、二萬元、二萬元、一
    萬六千元，足生損害於丁○○與金融機構對於帳戶管理之正
    確性。嗣經丙○○發覺受騙，報警處理，始查獲上情。
二、案經臺中縣警察局清水分局報告及臺灣臺中地方法院檢察署
    檢察官偵查起訴。
    理    由
一、本件被告乙○○所犯為死刑、無期徒刑、最輕本刑為三年以
    上有期徒刑以外之罪，且非高等法院管轄第一審之案件，經
    本院合議庭裁定由受命法官行準備程序時，被告就被訴事實
    為有罪之陳述後，復經本院合議庭裁定由受命法官獨任行簡
    式審判程序，是其證據之調查，自不受刑事訴訟法第一百五
    十九條第一項、第一百六十一條之二、第一百六十一條之三
    、第一百六十三條之一及第一百六十四條至第一百七十條規
    定之限制，刑事訴訟法第二百七十三條之一第一項、第二百
    七十九條第二項前段、第二百七十三條之二分別定有明文，
    合先敘明。
二、上開犯罪事實，業據被告乙○○於本院審理時均坦承不諱，
    核與告訴人丙○○及被害人丁○○於警詢、偵訊中指訴之情
    節相符，復有郵政跨行匯款申請書影本、合庫東沙鹿分行九
    十七年三月二十六日合金東沙鹿字第0970001165號函附「丁○○」上開帳戶之開戶基本資料、交易明細表、合庫東沙鹿
    分行九十七年六月十九日合金東沙鹿字第0970002329號函附
    存摺存款綜合約定書、新開戶建檔登錄單、金融卡領取憑條
    暨IFD登錄申請書影本、往來交易明細、被告開戶時之影像
    照片、九十七年二月二十二日臨櫃領款之監視錄影影像照片
    、提領現金之取款憑條、臺中縣警察局九十七年八月八日中
    縣警鑑字第0970061394號函附內政部警政署刑事警察局鑑驗
    書各一份等資料附卷可參，足見被告乙○○自白與事實相符
    ，應堪採信。本件事證明確，被告乙○○上開犯行，堪以認
    定。
三、論罪科刑：
  (一)新舊法比較之說明：被告行為後，戶籍法於九十七年五月二
    十八日公布施行，該法第75條關於行使偽造之國民身分證者
    ，處五年以下有期徒刑、拘役或科或併科新臺幣五十萬元以
    下罰金。而刑法第二百十六條、第二百十二條關於行使偽造
    特種文書之罪，法定本刑為一年以下有期徒刑、拘役或三百
    元以下罰金。比較新舊法之結果，以被告行為時之法律較為
    有利，依刑法第二條第一項之規定，自仍應適用刑法第二百
    十六條、第二百十二條予以處斷。
  (二)按國民身分證、健保卡，均係證明身分、能力之用，屬刑法
    第二百十二條之特種文書；又刑法第二百十八條第一項所稱
    之公印或公印文，係指表示公務機關或機關長官資格及其職
    務之印信而言，即俗稱大印與小官章或其印文，本件偽造「
    丁○○」之國民身分證上之「內政部印」印文，係表示公務
    機關之資格及職務，即屬印信條例第二條所規定印信之印文
    ，應為刑法第二百十八條之公印文，合先敘明。再偽造公印
    文，刑法第二百十八條既有獨立處罰之規定，且較刑法第二
    百十二條之處罰為重，則於偽造刑法第二百十二條之特種文
    書同時偽造公印文者，即難置刑法第二百十八條處刑較重之
    罪於不問（司法院大法官會議釋字第八十二號解釋、最高法
    院七十年度台上字第六五一一號判決意旨供參）。
  (三)核被告乙○○所為，係犯刑法第二百一十條、第二百十二條
    、第二百十六條、第二百十八條第一項之偽造文書、第三百
    三十九條第一項之詐欺取財以及第三百三十九條之二第二項
    之不正利用自動付款設備詐欺罪。
  (四)被告偽造「丁○○」印章、印文及署押之行為均係偽造私文
    書之階段行為、偽造「丁○○」全民健康保險卡、國民身分
    證、偽造私文書之低度行為，復為行使之高度行為所吸收，
    均不另論罪。又偽刻公印、偽造公印文為偽造國民身分證之
    部分行為，依前開說明，自應從一重論以偽造公印罪。檢察
    官認被告偽造「丁○○」印章部分另涉犯刑法第二百十七條
    第一項之罪嫌，容有誤會。
  (五)被告基於單一犯意，於向合庫東沙鹿分行申請開戶及填寫領
    款憑條時，為數次行使偽造私文書行為、被告多次以冒名申
    請之金融卡提領現金行為，均時間緊接，所犯係構成要件相
    同之罪，應為接續犯，僅論以一罪。
  (六)被告與該真實姓名、年籍不詳自稱「阿文」之成年男子，就
    上開犯行具有犯意聯絡及行為分擔，均為共同正犯。
  (七)被告所犯行使偽造私文書及詐欺取財之行為，係一行為觸犯
    行使偽造私文書罪及詐欺取財罪，為想像競合犯，應依刑法
    第五十五條之規定，從一重之行使偽造私文書罪處斷。
  (八)被告所犯上開數罪，犯意各別，行為互殊，應分論併罰之。
  (九)爰審酌被告僅為抵償債務，竟甘與犯罪集團合作，提供照片
    予詐欺集團共同偽造上開虛偽證件，進而冒名持往金融機構
    開設帳戶，足生損害於被害人丁○○、內政部、健保局及合
    庫東沙鹿分行。嗣再將上揭冒名開設之帳戶資料交予不法份
    子使用，非惟幫助不法犯罪集團成員者遂行其財產犯罪之目
    的，同時使該等不法份子得以隱匿其真實身分，減少遭查獲
    之風險，愈使其肆無忌憚，助長犯罪之猖獗，破壞社會秩序
    甚鉅，且本案被害人丙○○確因遭詐騙而受有上開存入該帳
    戶金額之損害，紊亂社會秩序，本不宜寬貸，惟念其犯後終
    知能坦承犯行、態度良好、犯罪動機等一切情狀，就其上開
    各罪分別量處如主文所示之刑，並定其應執行刑，以示懲儆
    。
  (十)偽造之「丁○○」印章、偽造「內政部」公印一顆、公印文
    一枚、偽造之如附表所示之署押及印文，均應依刑法第二百
    十九條規定沒收；偽造之「丁○○」國民身分證、全民健康
    保險卡各一張、合庫東沙鹿分行「丁○○」之金融卡一張，
    係供犯罪所用之物，且為被告及共犯「阿文」所有，業經被
    告供明在卷可按，爰依刑法第三十八條第一項第二款併予宣
    告沒收。
四、適用法律依據：
  (一)刑事訴訟法第二百七十三條之一第一項、第二百九十九條第
    一項前段。
  (二)刑法第二條第一項前段、第二十八條、第二百一十條、第二
    百十二條、第二百十六條、第二百十八條、第二百十九條、
    第三百三十九條第一項、第三百三十九條之二第一項、第五
    十五條、第五十一條第五款、第三十八條第一項第二款。
  (三)刑法施行法第1條之1。
本案經檢察官甲○○到庭執行職務。
中    華    民    國    97    年    12    月    11    日
                        刑事第七庭  法  官  郭德進
上正本證明與原本無異。
如不服本判決，應於判決送達後10日內向本院提出上訴狀（應抄
附繕本）。告訴人或被害人如對於本判決不服者，應具備理由請
求檢察官上訴，其上訴期間之計算係以檢察官收受判決正本之日
期為準。
                                    書記官   陳惠玲
中    華    民    國    97    年    12    月    11    日
附表：
┌───┬─────────┬──────────────┐
│編 號 │  文 件 名 稱     │偽造之署押、印文            │
├───┼─────────┼──────────────┤
│  1   │合作金庫東沙鹿分行│偽造「丁○○」之署押一枚、印│
│      │存摺存款綜合約定書│文四枚                      │
├───┼─────────┼──────────────┤
│  2   │合作金庫東沙鹿分行│偽造「丁○○」之署押一枚、印│
│      │金融卡領取憑條暨  │文一枚                      │
│      │ＩＦＤ登錄申請書  │                            │
├───┼─────────┼──────────────┤
│  3   │合作金庫東沙鹿分行│偽造「丁○○」之印文一枚    │
│      │取款憑條          │                            │
└───┴─────────┴──────────────┘
所犯法條：
中華民國刑法第210條
偽造、變造私文書，足以生損害於公眾或他人者，處5年以下有
期徒刑。
中華民國刑法第212條
偽造、變造護照、旅券、免許證、特許證及關於品行、能力服務
或其他相類之證書、介紹書，足以生損害於公眾或他人者，處1
年以下有期徒刑、拘役或3百元以下罰金。
中華民國刑法第216條
行使第210條至第215條之文書者，依偽造、變造文書或登載不實
事項或使登載不實事項之規定處斷。
中華民國刑法第217條
偽造印章、印文或署押，足以生損害於公眾或他人者，處3年以
下有期徒刑。
盜用印章、印文或署押，足以生損害於公眾或他人者，亦同。
中華民國刑法第218條
偽造公印或公印文者，處 5 年以下有期徒刑。
盜用公印或公印文足以生損害於公眾或他人者，亦同。
中華民國刑法第339條第1項
意圖為自己或第三人不法之所有，以詐術使人將本人或第三人之
物交付者，處5年以下有期徒刑、拘役或科或併科1千元以下罰金
。
中華民國刑法第339條之2
意圖為自己或第三人不法之所有，以不正方法由自動付款設備取
得他人之物者，處3年以下有期徒刑、拘役或1萬元以下罰金。
以前l項方法得財產上不法之利益或使第三人得之者，亦同。


司法院資訊處製作；財團法人民間司法改革基金會備份。
